【裁判字號】    85,台上,2673
【裁判日期】    850531
【裁判案由】    偽造文書等
【裁判全文】
最高法院刑事判決                              八十五年度台上字第二六七三號
    上 訴 人  甲○○
右上訴人因偽造文書等罪案件，不服台灣高等法院台南分院中華民國八十四年十月十
八日第二審判決（八十四年度上訴字第七九三號，起訴案號：台灣嘉義地方法院檢察
署八十三年度偵字第一三○二、二七八八號，併案審理案號：同署八十三年度偵字第
三九六八號），提起上訴，本院判決如左：
    主  文
原判決關於甲○○連續行使變造私文書部分撤銷，發回台灣高等法院台南分院。
其他上訴駁回。
    理  由
一撤銷發回（即連續行使變造私文書）部分：
本件原判決認定上訴人甲○○基於概括之犯意，在雲林縣斗南鎮○○○路○段三九○
號，其經營之松億汽車商行，向姓名不詳綽號「鐵管」之男子，以新台幣（下同）十
六萬元，購入石智勝所有，於民國七十九年十二月十八日，在台中市○○街一二九號
前失竊之000－0000號ＢＭＷ五二五Ｉ型自用小客車之贓車一部，旋將該車車
身號碼ＡＨＣ二三一一ＬＧＢ二四三五○號，變造為ＡＨＣ二三○九Ｋ000000
0號，頂用在因車禍撞損之000－0000號同型自用小客車之車籍資料，足以生
損害於石智勝及監理機關管理車籍之正確性。繼於八十年一月八日，向臺灣省政府交
通處公路局雲林監理站，申請將000－0000號自用小客車之車身顏色由灰色變
更為黑色後，於同年二月上旬，在松億汽車商行，以二十五萬元之價格，售與知情之
楊慶賢（已判刑確定）並辦理過戶。又向不詳姓名者，以不詳價格購入劉文龍所有，
於七十九年九月十二日上午三時許，在台北市○○街二四四號前，失竊之000－0
000號賓士二三○型自用小客車之贓車一部，旋將該車車身號碼ＷＤＢ00000
00Ｂ一三七九五○號，變造為ＷＤＢ0000000Ａ六四九三二七號，頂用在因
車禍車頭全毀之000－0000號同型自用小客車之車籍資料，足以生損害於劉文
龍及監理機關管理車籍之正確性，繼於七十九年十一月間，以九十萬元之價格售與林
瑞隆並過戶完成。又於八十年二月間，在嘉義縣大林鎮加油站附近，將賓士三○○蘋
果綠一二四型及賓士一九○型贓車各一部及行車執照，交付江本能轉託徐明朝，以三
萬元代價，將各該贓車車身號碼變造為如行車執照所示號碼等情，因認第一審判決就
上開部分，依牽連關係從一重論處上訴人連續行使變造私文書，足以生損害於他人罪
刑，為無不合，予以維持，駁回上訴人關於此部分在第二審之上訴，雖非無見。惟查
：(一)有罪判決書事實之記載，不僅應記載犯罪之行為，舉凡犯罪之時、日及地點與適
用法律有關者，應依法認定予以明確之記載，方足為適用法律之根據。原判決事實欄
一(一)(二)認定上訴人故買該二部贓車後，分別予以變造車身號碼再作價出售並辦理過戶
，然上訴人究於何時何地故買該二部贓車後分別予以變造車身號碼，原判決並未明白
認定詳載於事實欄，自不足為適用法律當否之判斷。又原判決事實欄一(三)僅認定上訴
人將二部贓車交付江本能轉託徐明朝變造車身號碼，但上訴人就該二部贓車以何原因
而取得，變造之車身號碼其內容為何，亦未明白認定，詳實記載，亦有未合。(二)行使
變造私文書或變造私文書，均以足生損害於公眾或他人為要件。原判決事實欄一(三)既
認定上訴人將贓車二部交付江本能轉託徐明朝變造車身號碼，如其認定無訛，則上訴
人此部分變造車身號碼之行為，是否足以生損害於公眾或他人，並未明白審認，併有
可議。再上訴人與江本能、徐明朝間，就此部分變造車身號碼之行為，有無犯意聯絡
，行為分擔，或應論以教唆犯或間接正犯，原判決悉未論，非無違誤。(三)原判決事
實欄一(一)(二)既認定上訴人變造車身號碼，分別足以生損害於石智勝、劉文龍及監理機
關管理車籍之正確性，但第一審判決只論上訴人以連續行使變造私文書，足以生損害
於「他人」罪，而不及生損害於「公眾」部分，原判決未予糾正，遽予維持，致有主
文與事實、理由矛盾之違背法令。(四)變造車身號碼，似須具備一定程度之變造技術，
上訴人於原審辯稱，原判決事實欄一(一)(二)所示贓車二部之車身號碼，非伊變造，係何
鴻宜介紹林進榮交給徐明朝變造（見原審卷第四十六頁），證人徐明朝於原審亦附和
其說（見原審卷第八十六頁正面），原審對於變造該二部贓車車身號碼之行為人究係
上訴人自己抑另有他人，並未深入調查審認，遽予認係上訴人自己所變造，自難昭折
服。以上或為上訴意旨所指摘，或為本院得依職權調查之事項，應認有就上開部分撤
銷發回更審之原因。至與行使變造私文書有牽連關係之故買贓物部分，依審判不可分
原則，應併予發回。
二駁回上訴（即牙保贓物）部分：
按修正後刑事訴訟法第三百七十六條各款所列之案件，經第二審判決者，不得上訴於
第三審法院，觀諸該法條之規定自明。本件上訴人甲○○被訴牙保贓物部分，原判決
係維持第一審依刑法第三百四十九條第二項論處罪刑之判決，駁回上訴人在第二審關
於該部分之上訴，查該罪名係屬修正後刑事訴訟法第三百七十六條第七款之案件，既
經第二審判決，自不得上訴於第三審法院，上訴人竟對此部分亦提上訴，顯為法所不
許，應予駁回。
據上論結，應依刑事訴訟法第三百九十七條、第四百零一條、第三百九十五條前段，
判決如主文。
中      華      民      國    八十五    年      五      月     三十一   日
                              最高法院刑事第二庭
                                  審判長法官  施  文  仁
                                        法官  陳  炳  煌
                                        法官  張  淳  淙
                                        法官  洪  文  章
                                        法官  羅  一  宇
      右正本證明與原本無異
                                              書  記  官
中      華      民      國    八十五    年      六      月      四      日


司法院資訊處製作；財團法人民間司法改革基金會備份。
